【裁判字號】    95,交聲,6
【裁判日期】    950414
【裁判案由】    交管條例聲異
【裁判全文】
臺灣板橋地方法院交通事件裁定           95年度交聲字第6號
原處分機關  交通部公路總局臺北區監理所
異  議  人  乙○○
即受處分人
上列異議人因違反道路交通管理處罰條例案件，對於交通部公路
總局臺北區監理所於民國九十四年十二月二十六日以北監自裁字
第裁四○─Ｚ00000000號所為之裁決處分（原處分案號
：第Ｚ00000000號），聲明異議，本院裁定如下：
    主  文
異議駁回。
    理  由
一、原處分意旨略以：異議人即受處分人乙○○於民國九十四年
    十月十五日十六時四十七分許，駕駛車號ＹＹ－九一二八號
    自用租賃小客車，行經國道三號南向一二○點三公里處時，
    因「在加速道上超越前車」及「不依規定任意變換車道」違
    規，適為執行勤務之內政部警政署國道公路警察局第二警察
    隊後龍分隊員警攔停，並以公警局交字第Ｚ0000000
    0號通知單當場舉發。嗣異議人依法提出申訴，經交通部公
    路總局臺北區監理所於九十四年十二月二十六日以北監自裁
    字第裁四○─Ｚ00000000號裁決書裁決，依據道路
    交通管理處罰條例第三十三條第一項之規定，各裁處罰鍰新
    臺幣（下同）三千元，共計六千元，並依同條例第六十三條
    第一項第一款（裁決書漏載第一款，應予補正）規定各記違
    規點數一點，共計二點等語。
二、異議意旨略謂：異議人於九十四年十月十五日駕車行駛國道
    三號公路南向一二○點三公里路段，因行駛慢車道突然遇到
    道路縮減，便切換左邊中線車道行駛，大約二百公尺左右便
    被警察攔下，掣單舉發利用加速車道超越前車，因當時二位
    警察距離本人一百多公尺，僅看見切換左邊加速車道，卻沒
    看見後方道路縮減成沒路，爰聲明異議，請求撤銷原處分云
    云。
三、按汽車行駛高速公路，不得在加速車道之匝道上超越前車，
    高速公路交通管制規則第九條第一項第三款定有明文；又在
    高速公路行駛途中，不得驟然或任意變換車道，如欲超越前
    車或變換車道時，應先顯示方向燈告知前後車輛，並保持安
    全距離及間隔，方得超越或變換車道，高速公路交通管制規
    則第十一條亦定有明文。次按汽車行駛於高速公路，而不遵
    管制之規定者，處汽車駕駛人三千元以上六千元以下罰鍰，
    並記違規點數一點，道路交通管理處罰條例第三十三條第一
    項及第六十三條第一項第一款亦分別定有明文。
四、經查：
    （一）本件異議人即受處分人乙○○於九十四年十月十五日
          十六時四十七分許，駕駛車號ＹＹ－九一二八號自用
          租賃小客車，行經國道三號南向一二○點三公里處時
          ，因「在加速道上超越前車」及「不依規定任意變換
          車道」違規，適為執行勤務之內政部警政署國道公路
          警察局第二警察隊後龍分隊員警攔停，並以公警局交
          字第Ｚ00000000號通知單當場舉發一節，有
          內政部警政署國道公路警察局公警局交字第Ｚ000
          00000號舉發違反道路交通管理事件通知單影本
          一紙在卷足稽。
    （二）異議人因不服舉發事實，並於九十四年十月三十一日
          向交通部公路總局臺北區監理所提出申訴，經原舉發
          單位內政部警政署國道公路警察局第二警察隊書函覆
          略以：「經查台端自外側車道變換至竹南交流道入口
          匝道之加速車道超越前車，前間變換三個車道均未打
          方向燈，違規行為屬實，本隊予以舉發於法並無不合
          」，有該隊九十四年十一月以公警二交字第○九四○
          二七二七二二號書函影本一份在卷可按。
    （三）證人即當時攔檢掣單之內政部警政署國道公路警察局
          第二警察隊後龍分隊警員甲○○、丙○○於本院調查
          時，均到庭具結證稱，證人甲○○證稱：「（法官問
          ：當時為何要開單？）因為我發現異議人是利用加速
          車道超越前車，加速車道之用意是讓匝道出口之車輛
          變到主線道車道之內。」、「（法官問：是否有如異
          議人所說之道路縮減之情形？）那是異議人不了解車
          道之意義，並不是道路縮減，而是每個交流道之匝道
          出口都是這樣設計的，並沒有道路縮減。」、「（法
          官問：為何異議人要走到加速車道？）我判斷異議人
          可能是看到前面之車子太慢，所以想要超越前車，就
          是第二項未顯示車燈任意變換車道，被告連續三次變
          換車道都沒有顯示車子方向燈，我也有註記在罰單上
          即『外側變到加速車道，加速車道變到外側』，我也
          有檢查該車之車燈是否正常，結果都是正常，當場就
          把異議人攔停告發，所以就有二項違規。至於異議人
          剛剛又講到，走到交流道中線之部分，並不是我們開
          單的」、「（法官問：對於異議人剛才陳述，可否再
          補充？）我們是在慢速巡邏中，並不是靜止的，我們
          車子裡有二個後視鏡，包括駕駛座、副駕駛座都有，
          是要讓我們注意後方行車之情形，我們二位是從事公
          路警察十二年以上，就算是一百公尺以上之距離，我
          們也可以看得很清楚。而且當時異議人攔下來時，我
          們告知異議人我們要開單之事情後，異議人並沒有否
          認，只是在跟我們說馬英九違規的事情，說為什麼我
          們都不去取締馬英九，為什麼老百姓違規就要開單，
          為什麼馬英九違規都不用開單。但是當時並不是我們
          承辦馬英九的事情。」等語（參見本院九十五年一月
          二十五日訊問筆錄第三頁至第五頁）；另一證人鄧欽
          聖亦到庭證述：「（法官問：當初之情形為何？）我
          們巡邏車是行駛在外側車道，異議人是在中線車道，
          後來異議人先變換到外側車道，因為我們加速車道有
          兩線，所以異議人是連續變換車道四次，異議人所謂
          沒有路，是因為他跑到最外線之加速車道，所以才會
          沒有路，所以異議人又插入主線車道。異議人都沒有
          打方向燈，當時我們的巡邏車是在他的前方我們當時
          是在行進中，我們在外側車道，異議人連續變換四次
          車道，竹南交流道那邊大約只有三百公尺，短短距離
          就連續變換四次車道，我們就馬上把異議人攔下來開
          單舉發。」、「（法官問：有無看到異議人在加速車
          道上超越前車？）異議人從外側車道變換到加速車道
          時，有超越外側車道之車子，後來又從加速車道回到
          外側車道。」、「（法官問：為何對本件有印象？）
          這樣印象滿深刻的，因為異議人當初開單的時候，就
          有說馬英九違規沒有開單的事情，所以我對這件事情
          印象很深刻。」、「（法官問：對於異議人剛才陳述
          ，可否再補充？）異議人就是因為連續變換車道，嚴
          重違規，他連續四次變換車道都沒有打方向燈，這個
          非常嚴重，這個超級大違規，所以我印象很清楚」等
          語（參見本院九十五年一月二十五日訊問筆錄第三頁
          至第五頁）。又證人甲○○、丙○○二人均為執行交
          通勤務十年以上之公務員，對於交通違規行為之觀察
          程度自較一般人更為專注，當無誤認之可能，且其二
          人之證詞互核一致且無矛盾之處。再參以證人甲○○
          、丙○○二人與異議人素不相識，並無宿怨、仇隙，
          亦應無甘冒自身觸犯偽證罪之風險而設詞誣攀異議人
          之理，是證人甲○○、丙○○二人前開證言，誠為平
          允可信。按證人甲○○、丙○○二人到庭以言詞證述
          本件訴訟上之待證事實，本院由其上開供述已得有異
          議人確有上開違規行為之心證。另於本件卷存證據資
          料內並無任何積極證據足以證明證人甲○○、丙○○
          二人上開證述係屬虛偽，亦無有足以令人顯信其供述
          為不可採之證據存在，本院自不得以證人甲○○、鄧
          欽聖二人為本件開單告發異議人之員警而全盤抹煞其
          在訴訟上所具有之證人資格，故證人甲○○、丙○○
          二人證詞堪予採信。綜上所述，異議人於前揭時、地
          在高速公路在加速車道超越前車及不依規定任意變換
          車道之違規事實，洵堪認定，其前開所辯無非事後矯
          飾卸責之詞，不足採信。是以本件異議人違反高速公
          路交通管制規則第九條第一項第三款、第十一條，應
          均依道路交通管理處罰條例第三十三條第一項之規定
          裁罰。
    （四）至異議人雖以報紙登載馬英九車隊違規行駛為何未遭
          舉發，認警察執法不公等情詞置辯，然行政機關為行
          政行為，非有正當理由，不得為差別待遇，固為行政
          程序法第五條所揭示之平等原則，亦為行政法上重要
          之一般法律原則，惟主張平等原則之基礎事實應為合
          法，即處分相對人不得要求行政機關為不法行政行為
          之平等，縱然其他車輛亦有違規情事而未為警員所舉
          發，然非為異議人可得據以免責之事由。況該未被舉
          發之其他車輛是否違規行駛，並不影響異議人有上開
          違規行為之認定，則異議人主張警察執法不公，不足
          據以反論異議人未違規在加速道上超越前車及任意變
          換車道。
五、綜上所述，異議人否認前開違規行為所為之辯解，尚無足採
    ，堪認異議人確有於前揭時、地在加速道上超越前車及不依
    規定任意變換車道之違規事實無訛。原處分機關據以援引道
    路交通管理處罰條例第三十三條第一項、第六十三條第一項
    第一款、違反道路交通管理事件統一裁罰基準表之規定，各
    裁處異議人罰鍰三千元，共計六千元，並各記違規點數一點
    ，共計二點，依照上開說明，並無不合，應予維持。本件異
    議為無理由，應予駁回。
據上論斷，依道路交通案件處理辦法第十九條，裁定如主文。
中    華    民    國    95    年    4     月    14    日
                      交通法庭  法  官  絲鈺雲
以上正本證明與原本無異
如不服本裁定應於送達後5日內向本院提出抗告狀
                                書記官  蔡美如
中    華    民    國    95    年    4     月    20    日


司法院資訊處製作；財團法人民間司法改革基金會備份。
